【裁判字號】    90,家簡,1
【裁判日期】    900313
【裁判案由】    給付子女生活費
【裁判全文】
台灣台北地方法院民事判決  九十年度家簡字第一號
    原      告  乙○○
                甲○○
    共      同
    法定代理人  丁○○      住.
    共      同
    訴訟代理人  葉秀美律師
    被      告  丙○○      住台北郵政九二五一附四號信箱
右當事人間請求給付子女生活費事件，本院判決如左：
    主      文
被告應給付原告新台幣肆拾萬伍仟元及自民國九十年三月七日起至民國九十年九月
七日止，按月於每月七日給付原告新台幣萬元。
訴訟費用由被告負擔。
本判決得假執行。
    事      實
甲、原告方面：
  一、聲明：如主文第一項所示，並願供擔保請准宣告假執行。
  二、陳述：被告與丁○○於民國（下同）八十五年一月二十四日結婚，婚後夫妻感
      情尚融洽，並育有二子即原告乙○○、甲○○，詎被告自八十八年起即陸續編
      織各種謊言欺騙丁○○之財物及感情，丁○○顧及夫妻之情而數度原諒被告，
      惟被告仍不知悔悟，雙方已無法再繼續共同生活維繫婚姻，乃於八十八年十月
      八日協議離婚，雙方並簽訂離婚協議書，依離婚協議書第三條約定，被告同意
      在離婚登記後，每月七日以前給付原告生活費新台幣（下同）三萬元，直到原
      告成年時止，然被告於辦畢離婚手續後，僅給付原告二萬五千元、二萬元，屢
      經催討無效，被告並揚言以後不再給付原告生活費，被告顯有到期不履行之虞
      ，為此依離婚協議書約定提起本訴，求為如聲明所示之判決。
  三、證據：提出原告、丁○○及被告戶籍謄本、被告與丁○○離婚協議書、被告國
      軍軍人眷屬身分證報減表等件為證。
乙、被告方面：
  一、聲明：駁回原告之訴。
  二、陳述：對於原告主張之事實無意見，惟被告係在急迫、輕率之情形下簽訂離婚
      協議書，況被告月薪僅四萬八千元，然負債達七十九萬餘元，尚有銀行貸款及
      信用卡之扣款，現已無能力履行離婚協議書之約定。
    理      由
一、原告主張之事實，已據其提出與所述相符之兩造、丁○○戶籍謄本、被告與丁○○離婚協議書等件為證，並為被告所不爭執（見九十年三月六日言詞辯論筆錄）
    ，應堪信為真實。
二、被告雖辯稱伊係在急迫、輕率之情形下簽訂離婚協議書云云，惟為原告所否認，
    被告復無法舉證以實其說，其上開抗辯，自不足採；縱令被告所言屬實，因民法
    第七十四條規定「法律行為，係乘他人之急迫、輕率或無經驗，使其為財產上之
    給付，或為給付之約定，依當時情形顯失公平者，法院得因利害關係人之聲請，
    撤銷其法律行為，或減輕其給付。前項聲請，應於法律行為後一年內為之。」，
    被告既自承伊於簽約後即覺得係在急迫、輕率之情形下為給付之約定（見同上筆
    錄），惟被告既未於八十八年十月八日簽訂離婚協議書時起一年內聲請法院撤銷
    或減輕其負擔，嗣後自不得再執此抗辯。
三、按以契約訂定向第三人為給付者，要約人得請求債務人向第三人為給付，其第三
    人對於債務人，亦有直接請求給付之權，民法第二百六十九條第一項定有明文。
    依被告與丁○○於八十八年十月八日所簽訂之離婚協議書第三條約定觀之，被告
    同意在離婚登記後，每月七日以前給付原告生活費三萬元，自屬第三人利益契約
    ，原告依該離婚協議書約定直接請求被告給付生活費，核與上開規定尚無不合，
    應予准許；另被告亦不否認給付上開生活費至原告成年時止，迄今僅給付四萬五
    千元之事實，而原告乙○○係八十六年四月七日出生，原告甲○○係八十七年七
    月三十日出生，計至原告乙○○成年時止應為一百零六年四月六日，因原告僅請
    求計至九十年九月七日止，於法尚無不合，自應准許，則被告自八十八年十一月
    七日起迄至九十年三月六日本件經本院諭知辯論終結時止，被告共應給付四十八
    萬元予原告，扣除被告已給付之四萬五千元，尚應給付四十三萬五千元。
四、次按於履行期未到前請求將來給付之訴，非被告有到期不履行之虞者，不得提起
    ，民事訴訟法第二百四十六條定有明文。本件被告已自承無能力履行離婚協議書
    之約定（見同上筆錄），顯見被告對於往後原告之生活費均無力支付，依上開規
    定，原告自得提起將來給付之訴，請求被告自九十年三月七日起至九十年九月七
    日止，按月給付原告三萬元。
五、從而，原告依離婚協議書約定請求被告給付四十三萬五千元及自九十年三月七日
    起至九十年九月七日止，按月給付原告三萬元，為有理由，應予准許。
六、又兩造為父子關係，原告係請求被告給付生活費而提起本訴，是以本件判決自係
    命被告履行扶養義務之判決，且就原告請求履行期未到前生活費部分亦屬定期給
    付涉訟之情形，依民事訴訟法第三百八十九條第一項第二、三款規定，本院自應
    依職權宣告假執行，原告聲請供擔保宣告假執行，核無必要，併此敘明。
七、結論：本件原告之訴為有理由，依民事訴訟法第七十八條、第三百八十九條第一
    項第二、三款，判決如主文。
中      華      民      國    九十      年      三      月      十三    日
                                        家事法庭法      官  張競文
右為正本係照原本作成
如對本判決上訴，須於判決送達後廿日內向本院提出上訴狀
中      華      民      國    九十      年      三      月      十三    日
                                                法院書記官  曾秋月


司法院資訊處製作；財團法人民間司法改革基金會備份。
